---
title: "Evidencia 2 - Proyecto Integrador"
author: "Aylín Millán C."
date: '2022-05-04'
output: html_document
---

```{r setup, include=FALSE}
knitr::opts_chunk$set(echo = TRUE)
```

# Parte 1 
Link video:
<https://youtu.be/wnjkDozodHU>

# Parte 2
Trabajar con las secuencias de los coronavirus de otras especies que son similares a SARS-CoV-2, para tratar de explicar el fenómeno de zoonosis del virus. Incluye 20 especies reportadas. Puedes trabajar con variantes de SARS-CoV-2 de otros países.

#Funciones
```{r}
library(Biostrings)
library(seqinr)
library(adegenet)
library(ape)
library(ggtree)
library(DECIPHER)
library(viridis)
library(ggplot2)
library(ggmsa)
```



# Bat Coronavirus
```{r}
library("seqinr")
batC<- read.fasta("/Users/aylinmillan/Desktop/Biología computacional/Evidencia2 /FastaAnimales/batC.fasta")
    
#1.Longitud de la secuencia 
length(batC[[1]])

```


# Chicken Coronavirus
```{r}
library("seqinr")
chickenC<- read.fasta("/Users/aylinmillan/Desktop/Biología computacional/Evidencia2 /FastaAnimales/chickenC.fasta")

    
#1.Longitud de la secuencia 
length(chickenC[[1]])

```


# Dog Coronavirus
```{r}
library("seqinr")
dogC<- read.fasta("/Users/aylinmillan/Desktop/Biología computacional/Evidencia2 /FastaAnimales/dogC.fasta")

#1.Longitud de la secuencia 
length(dogC[[1]])

```


# Dolphin Coronavirus
```{r}
library("seqinr")
dolphinC<- read.fasta("/Users/aylinmillan/Desktop/Biología computacional/Evidencia2 /FastaAnimales/dolphinC.fasta")

#1.Longitud de la secuencia 
length(dolphinC[[1]])

```


# Duck Coronavirus
```{r}
library("seqinr")
duckC<- read.fasta("/Users/aylinmillan/Desktop/Biología computacional/Evidencia2 /FastaAnimales/duckC.fasta")

#1.Longitud de la secuencia 
length(duckC[[1]])

```


# Feline Coronavirus
```{r}
library("seqinr")
felineC<- read.fasta("/Users/aylinmillan/Desktop/Biología computacional/Evidencia2 /FastaAnimales/felineC.fasta")
    
#1.Longitud de la secuencia 
length(felineC[[1]])

```


# Ferret Coronavirus
```{r}
library("seqinr")
ferretC<- read.fasta("/Users/aylinmillan/Desktop/Biología computacional/Evidencia2 /FastaAnimales/ferretC.fasta")
    
#1.Longitud de la secuencia 
length(ferretC[[1]])

```


# Giraffe Coronavirus
```{r}
library("seqinr")
giraffeC<- read.fasta("/Users/aylinmillan/Desktop/Biología computacional/Evidencia2 /FastaAnimales/giraffeC.fasta")
    
#1.Longitud de la secuencia 
length(giraffeC[[1]])

```


# Gorilla Coronavirus
```{r}
library("seqinr")
gorillaC<- read.fasta("/Users/aylinmillan/Desktop/Biología computacional/Evidencia2 /FastaAnimales/gorillaC.fasta")

#1.Longitud de la secuencia 
length(gorillaC[[1]])

```


# Hamster Coronavirus
```{r}
library("seqinr")
hamsterC<- read.fasta("/Users/aylinmillan/Desktop/Biología computacional/Evidencia2 /FastaAnimales/hamsterC.fasta")
    
#1.Longitud de la secuencia 
length(hamsterC[[1]])

```


# Hedgehog Coronavirus
```{r}
library("seqinr")
hedgehogC<- read.fasta("/Users/aylinmillan/Desktop/Biología computacional/Evidencia2 /FastaAnimales/hedgehogC.fasta")
    
#1.Longitud de la secuencia 
length(hedgehogC[[1]])

```


# Leopard Coronavirus
```{r}
library("seqinr")
leopardC<- read.fasta("/Users/aylinmillan/Desktop/Biología computacional/Evidencia2 /FastaAnimales/leopardC.fasta")
    
#1.Longitud de la secuencia 
length(leopardC[[1]])

```


# Lion Coronavirus
```{r}
library("seqinr")
lionC<- read.fasta("/Users/aylinmillan/Desktop/Biología computacional/Evidencia2 /FastaAnimales/lionC.fasta")
    
#1.Longitud de la secuencia 
length(lionC[[1]])

```


# Mink Coronavirus
```{r}
library("seqinr")
minkC<- read.fasta("/Users/aylinmillan/Desktop/Biología computacional/Evidencia2 /FastaAnimales/minkC.fasta")
    
#1.Longitud de la secuencia 
length(minkC[[1]])

```


# Porcine Coronavirus
```{r}
library("seqinr")
porcineC<- read.fasta("/Users/aylinmillan/Desktop/Biología computacional/Evidencia2 /FastaAnimales/porcineC.fasta")
    
#1.Longitud de la secuencia 
length(porcineC[[1]])

```


# Rabbit Coronavirus
```{r}
library("seqinr")
rabbitC<- read.fasta("/Users/aylinmillan/Desktop/Biología computacional/Evidencia2 /FastaAnimales/rabbitC.fasta")
    
#1.Longitud de la secuencia 
length(rabbitC[[1]])

```


# Raccoon Dog Coronavirus
```{r}
library("seqinr")
raccoondogC<- read.fasta("/Users/aylinmillan/Desktop/Biología computacional/Evidencia2 /FastaAnimales/raccoondogC.fasta")
    
#1.Longitud de la secuencia 
length(raccoondogC[[1]])

```


# Rat Coronavirus
```{r}
library("seqinr")
ratC<- read.fasta("/Users/aylinmillan/Desktop/Biología computacional/Evidencia2 /FastaAnimales/ratC.fasta")
    
#1.Longitud de la secuencia 
length(ratC[[1]])

```


# Tiger Coronavirus
```{r}
library("seqinr")
tigerC<- read.fasta("/Users/aylinmillan/Desktop/Biología computacional/Evidencia2 /FastaAnimales/tigerC.fasta")
    
#1.Longitud de la secuencia 
length(tigerC[[1]])

```


# Water Deer Coronavirus
```{r}
library("seqinr")
waterdeerC<- read.fasta("/Users/aylinmillan/Desktop/Biología computacional/Evidencia2 /FastaAnimales/waterdeerC.fasta")
    
#1.Longitud de la secuencia 
length(waterdeerC[[1]])

```


# Árbol Filo
**En esta parte se tuvieron que cambiar todos códigos genéticos debido a que no se estaban cargando correctamente para formar el árbol.**

```{r ArbolFilo}
ANIMALES <- c("JF705860", "EF065511","KX442564", "MF113046", "AY515512","MK423876","KY994645", "KX981440", "JN874560", "NC_016992", "NC_034972", "KX432213", "KJ473822", "KF793826", "AY572038", "JQ065044", "MN611521", "KM349742", "MH810163", "KY994645")

virus_sequences <- read.GenBank(ANIMALES)

str(virus_sequences)

attributes(virus_sequences)
names(virus_sequences)
attr(virus_sequences, "species")

write.dna(virus_sequences,  
          file ="virus_seqs.fasta", 
          format = "fasta", 
          append = FALSE, 
          nbcol = 6, 
          colsep = " ", 
          colw = 10)

virus_seq_not_align <- readDNAStringSet("virus_seqs.fasta", format = "fasta")

virus_seq_not_align <- OrientNucleotides(virus_seq_not_align)

virus_seq_align <- AlignSeqs(virus_seq_not_align)

BrowseSeqs(virus_seq_align, highlight=0)

writeXStringSet(virus_seq_align, file="virus_seq_align.fasta")

virus_aligned <- read.alignment("virus_seq_align.fasta", format = "fasta")

matriz_distancia <- dist.alignment(virus_aligned, matrix = "similarity")

temp <- as.data.frame(as.matrix(matriz_distancia))
table.paint(temp, cleg=0, clabel.row=.5, clabel.col=.5) + scale_color_viridis()

virus_tree <- nj(matriz_distancia)
class(virus_tree) 

virus_tree <- ladderize(virus_tree)
plot(virus_tree, cex = 0.6)
title("SARS-CoV-2 en distintas especies")

```

# Gráfica 
```{r}
C <- function(seq){
  CA <-0
  CT <-0
  CC <-0
  CG <-0
  
  nl <- length(seq)
  
  for(i in seq){
    
    if(i=="A"|| i=="a"){
      CA = CA + 1
    }
    else if(i=="T"|| i=="t") {
      CT = CT + 1
    }
    else if(i=="C"|| i=="c") {
      CC = CC + 1
    }
    else if(i=="G"|| i=="g") {
      CG = CG + 1
    }
  }
  
  bases<- c(CA,CT,CG,CC)
  return(bases)
}

CP1<- c('#ABDEE6', '#CBAACB', '#FFCCB6', '#F3B0C3', '#C6DBDA',  '#FEE1E8','#F6EAC2', '#ECD5E3', '#FF968A', '#FFC5BF', '#FFD8BE', '#FFC8A2', '#D1F0F0', '#8FCACA', '#CCE2CB', '#B6CFB6', '#97C1A9', '#FCB9AA', '#A2E1DB', '#55CBCD')
CP2<- c('#ABDEE6', '#CBAACB', '#FFCCB6', '#F3B0C3', '#C6DBDA',  '#FEE1E8','#F6EAC2', '#ECD5E3', '#FF968A', '#FFC5BF')
CP3<- c('#FFD8BE', '#FFC8A2', '#D1F0F0', '#8FCACA', '#CCE2CB', '#B6CFB6', '#97C1A9', '#FCB9AA', '#A2E1DB', '#55CBCD')


N1<-c("Bat","Chicken", "Dog", "Dolphin", "Duck","Feline","Ferret","Giraffe", "Gorilla","Hamster")
N2<- c("Hedgehog","Leopard","Lion","Mink","Porcine", "Rabbit", "Raccoon Dog","Rat","Tiger","Water Deer")

Fastas<- c(BAT<-sapply(batC, C),CHICKEN<-sapply(chickenC, C),DOG<-sapply(dogC, C),DOLPHIN<-sapply(dolphinC, C),DUCK<-sapply(duckC, C),FELINE<-sapply(felineC, C),FERRET<-sapply(ferretC, C),GIRAFFE<-sapply(giraffeC, C),GORILLA<-sapply(gorillaC, C),HAMSTER<-sapply(hamsterC, C),HEDGEHOG<-sapply(hedgehogC, C),LEOPARD<-sapply(leopardC, C),LION<-sapply(lionC, C),MINK<-sapply(minkC, C),PORCINE<-sapply(porcineC, C),RABBIT<-sapply(rabbitC, C),RACCOONDOG<-sapply(raccoondogC, C),RAT<-sapply(ratC, C),TIGER<-sapply(tigerC, C),WATERDEER<-sapply(waterdeerC, C))



par(mar=c(4,3,0,1))
virus<-barplot(matrix(c(Fastas), nrow=20, byrow=T), beside=T,  col = CP1, names.arg= c("A","T","G","C"))
legend("topright", legend = N1 , 
     col = CP2 ,bty = "n", pch=18 , pt.cex = 1, cex = 0.6, horiz = FALSE, inset = c(0.3, 0.001))
legend("topright", legend = N2 , 
     col = CP3 ,bty = "n", pch=18 , pt.cex = 1, cex = 0.6, horiz = FALSE, inset = c(0.05, 0.001))

```


# Interpretación 
Se puede observar en la gráfica que las bases citosina y guanina presentan mayor variación. Esto es debido a que cada una de estos virus pertenecen a un diferente género, es decir pertenecen a beta, alfa o gamma. Además de que son animales muy distintos su ADN puede cambiar en distintas partes de las bases, generando alteraciones en las secuencias.

Como se mencionó anteriormente, en el árbol filogenético se cambiaron los virus debido a que no funcionaban con los virus originalmente elegidos. Podemos observar que todos los virus tienen alguna relación entre ellos, o bien tienen alguna similitud. Por ejemplo el Yak coronavirus es muy similar al coronavirus respiratorio canino, esto lo podemos determinar ya que se encuentran cerca uno del otro y están unidos. A diferencia del bat coronavirus que se encuentra demasiado lejos del virus coronavirus de delfín y esto nos indica que tienen muy pocas similitudes entre sí. Además se puede apreciar como en la parte superior del árbol se encuentran los virus que tienen mayor similitud. 

# Referencias

Referencias:

Abdelrahman, Z., Li, M., & Wang, X. (2020). Comparative Review of SARS-CoV-2, SARS-CoV, MERS-CoV, and Influenza A Respiratory Viruses. Frontiers in immunology, 11, 552909. https://doi.org/10.3389/fimmu.2020.552909

Alsamman, A. M., & Zayed, H. (2020). The transcriptomic profiling of SARS-CoV-2 compared to SARS, MERS, EBOV, and H1N1. PloS one, 15(12), e0243270. https://doi.org/10.1371/journal.pone.0243270

Flerlage, T., Boyd, D. F., Meliopoulos, V., Thomas, P. G., & Schultz-Cherry, S. (2021). Influenza virus and SARS-CoV-2: pathogenesis and host responses in the respiratory tract. Nature reviews. Microbiology, 19(7), 425–441. https://doi.org/10.1038/s41579-021-00542-7

Hatmal, M. M., Alshaer, W., Al-Hatamleh, M., Hatmal, M., Smadi, O., Taha, M. O., Oweida, A. J., Boer, J. C., Mohamud, R., & Plebanski, M. (2020). Comprehensive Structural and Molecular Comparison of Spike Proteins of SARS-CoV-2, SARS-CoV and MERS-CoV, and Their Interactions with ACE2. Cells, 9(12), 2638. https://doi.org/10.3390/cells9122638

Stout, A. E., André, N. M., Jaimes, J. A., Millet, J. K., & Whittaker, G. R. (2020). Coronaviruses in cats and other companion animals: Where does SARS-CoV-2/COVID-19 fit?. Veterinary microbiology, 247, 108777. https://doi.org/10.1016/j.vetmic.2020.108777

Wu, Z., Harrich, D., Li, Z., Hu, D., & Li, D. (2021). The unique features of SARS-CoV-2 transmission: Comparison with SARS-CoV, MERS-CoV and 2009 H1N1 pandemic influenza virus. Reviews in medical virology, 31(2), e2171. https://doi.org/10.1002/rmv.217

Zhang, G., Li, B., Yoo, D., Qin, T., Zhang, X., Jia, Y., & Cui, S. (2021). Animal coronaviruses and SARS-CoV-2. Transboundary and emerging diseases, 68(3), 1097–1110. https://doi.org/10.1111/tbed.13791

```{r}
citation("Biostrings")
citation("seqinr")
citation("adegenet")
citation("ape")
citation("ggtree")
citation("DECIPHER")
citation("viridis")
citation("ggplot2")
citation("ggmsa")
```
